臺灣高等法院交通事件裁定　　　　　　　　　　　　　九十三年度交抗字第六四五號
　　抗告人即
　　受處分人　甲○○
右抗告人因違反道路交通管理處罰條例案件，不服臺灣新竹地方法院中華民國九十三
年七月二十六日裁定（九十三年度交聲字第三十三號），提起抗告，本院裁定如左：
    主    文
抗告駁回。
    理    由
一、按「駕駛人駕駛車輛或行人在道路上，應遵守道路交通標誌、標線、號誌之指示
    、警告、禁制規定，並服從執行交通勤務之警察或依法令執行指揮交通及交通稽
    查任務人員之指揮」，「汽車駕駛人，行經有燈光號誌管制之交岔路口闖紅燈者
    ，處新台幣一千八百元以上五千四百元以下罰鍰」，道路交通管理處罰條例第四
    條第一項、第五十三條分別定有明文，依同條例第六十三條第一項第三款規定，
    並應記違規點數三點。
二、原裁定略以：
　(一)抗告人即受處分人甲○○駕駛車牌號碼Ｑ六｜六八六０號自用小客車，於民國九
    十二年十一月十日上午七時十九分許，行經有燈光號誌管制之新竹市○○路與自
    由路交岔口時闖越紅燈，新竹市警察局交通隊警員依據採證照片，逕行填製竹市
    警交字第Ｅ00000000號舉發違反道路交通管理事件通知單，原處分機關
    即移送機關並於九十三年一月二十八日以竹監新五字第裁五一｜Ｅ000000
    00號）裁決書，以抗告人違反道路交通管理處罰條例第五十三條第一項規定裁
    處罰鍰二千七百元，且依同條例第六十三條第一項記違規點數三點。
  (二)前述交岔口設有左彎專用之行車方向專用車道以及左彎專用之行車管制號誌，有
    新竹市警察局九十三年六月七日竹市警交字第０九三００三六一六五號函所附之
    實地照片六幀在卷足憑。對照違規採證照片可知，抗告人所駕駛之Ｑ六｜六八六
    ０號自用小客車駛入上開交岔口時，並非行駛於左彎專用道上，而係行駛於普通
    直行車道上，其左邊尚有車牌號碼Ｗ二｜０二三五號銀色自用小客車一輛，職是
    ，抗告人雖欲左轉但未依規定行駛在左彎專用道上之事實甚明。抗告人當時駕車
    行駛在普通直行車道上，但於圓形紅燈亮後六秒超越停止線，圓形紅燈亮後六點
    八秒，仍以時速十三公里持續行駛進入交岔口，其雖辯稱有打左轉方向燈，本件
    應認為走錯線道而非闖紅燈云云，然該路段既設有左彎專用道，抗告人自承走錯
    而駛入非左彎專用道上，自應依已行駛之線道所指示之號誌行車，豈有行駛於直
    行車道上，面對直行方向紅燈亮時不予遵循，反而強行左轉行駛之理，抗告人於
    紅燈亮後超越停止線、甚而持續行駛進入交岔口，其闖紅燈之違規事實至為明顯
    。
　(三)綜上所述，抗告人確於右開時地駕駛上述自用小客車闖紅燈，原處分機關依首揭
　  法條裁處罰鍰二千七百元並記違規點數三點，於法並無違誤，本件異議為無理由
    ，應予駁回。
三、經查：
  (一)按車輛面對圓形紅燈表示禁止通行，不得超越停止線或進入路口，道路交通標誌
    標線號誌設置規則第二百零六條第一項第五款定有明文。車輛面對圓形紅燈時仍
    逕予穿越路口至銜接路段，含左轉、直行、迴轉及右轉（依箭頭綠燈允許行駛者
    除外），即視為闖紅燈之行為（參照交通部八十二年交路字第００九八一一號函
    ；內政部警政署七十年警署交字第二五一九九號函）。本件抗告人交通違規地點
    ，係在新竹市○○路與自由路之交岔路口處，該交岔路口除設有直行車行駛車道
    外，另設有左彎車專用車道以及左彎車專用之行車管制號誌，供左彎車使用，抗
    告人駕駛所在車道係普通直行車道，其當時之號誌為紅燈，本應依規定在停止線
    前停車，等候燈光號誌轉換為綠燈再行起步行駛，然抗告人竟於紅燈時擅自左轉
    行駛，所為顯屬闖越紅燈行為。
  (二)次按道路交通管理處罰條例第四十八條第二款、第四款固分別規定：「汽車駕駛
    人轉彎時，不依標誌、標線、號誌指示者；在多車道左轉彎，不先駛入內側車道
    者，處二百元以上六百元以下罰鍰」，惟該條僅係就汽車駕駛人於轉彎時，不依
    標誌、標線、號誌指示以及不先駛入應行車道所為一般性之禁止及處罰規定，而
    同條例第五十三條則係就汽車駕駛人，不依號誌指示駕駛之違規行為中，其情節
    較嚴重者之「行經有燈光號誌管制之交岔路口闖紅燈」之行為，所設之加重處罰
    特別規定，依特別規定優先於一般規定之原則，自應依闖越紅燈之處罰規定裁處
    。況該交岔路口設有左彎專用車道及左彎專用號誌，供管制左彎車行駛之用，抗
    告人於紅燈時闖越該紅燈而左轉，其違規駕駛行為，自該當於闖紅燈之要件，殊
    無以「汽車駕駛人於轉彎時，不依標誌、標線、號誌指示；在多車道左轉彎，不
    先駛入內側車道」之較輕規定裁處之餘地。
　(三)原裁定以抗告人確有前開交通違規行為，認原處分機關依道路交通管理處罰條例
    第五十三條、第六十三條第一項第三款規定，裁處抗告人罰鍰新台幣二千七百元
    ，並記違規點數三點，核無不當，因而駁回抗告人在原法院之異議，依法洵無不
    合，抗告人抗告意旨猶執陳詞，辯稱：「東光陸橋」兩端，雖同樣是三線道，但
    兩端之標線、標誌未能統一，其行駛之車道上並無直行或左轉之標示，難道因交
    通標示不同，其即要記下所有路線該如何行走云云，指摘原裁定失當，惟系爭交
    岔路口設有左彎專用之行車方向專用車道以及左彎專用之行車管制號誌，並於內
    線車道路面漆有「左彎專用」等字樣，有實地照片六張在卷可憑 (見原法院卷第
    十六頁至第十八頁)，而各該道路之交通標誌、標線、號誌如何設置，應由主管
    機關審酌各該地點之交通狀況及需求，依法定方式設置，抗告人所駕車輛行駛之
    車道，係在前開「左彎專用」車道右側之普通直行車道，用路人自應遵守該道路
    交通標誌、標線、號誌之指示，尚不得以同一路口兩端之標線、標誌不一致為由
    ，而主張免責，是抗告人之抗告為無理由，應予駁回。
據上論斷，應依道路交通案件處理辦法第二十六條、刑事訴訟法第四百十二條，裁定
如主文。
中    華    民    國      九十三      年      九        月    三十       日
                            臺灣高等法院交通法庭
                                  審判長法  官  蔡  秀  雄
                                        法  官  周  占  春
                                        法  官  蘇  素  娥
右正本證明與原本無異。
不得再抗告。
                                        書記官  何  閣  梅
中　　　華　　　民　　　國　　九十三　　年　　　十　　　月　　　一　　　日
